【裁判字號】    89,上,86
【裁判日期】    890630
【裁判案由】    清償債務
【裁判全文】
臺灣高等法院高雄分院民事判決      八十九年度上字第八六號
      上  訴  人  甲○○
      訴訟代理人  林榮和律師
      被  上訴人  屏東縣農會  設屏東縣屏東市○○路九九號
      法定代理人  吳永村      .
      訴訟代理人  黃瑩律師
右當事人間請求清償債務事件，上訴人對於中華民國八十九年一月十八日臺灣屏東地
方法院八十八年度訴字第七九０號第一審判決提起上訴，本院判決如左：
      主      文
上訴駁回。
第二審訴訟費用由上訴人負擔。
      事      實
甲、上訴人方面：
一、聲明：(一)原判決關於命上訴人給付部分廢棄。
          (二)廢棄部分被上訴人在第一審之訴駁回。
二、陳述：除與第一審判決記載相同者，予以引用外，補稱：
  (一)債務人洪鄒枝對向被上訴人借款之借據上連帶保證人甲○○之印文確係由甲○○
    之印章所蓋之印文。
  (二)借據上連帶保證人甲○○之簽名非上訴人之筆跡。
  (三)上訴人未表示願為洪鄒枝對之連帶保證人，被上訴人亦未向上訴人對保。
  (四)證人吳金海之證言不可採信。
  (五)被上訴人向原審提出之上訴人印鑑證明係借款後始請領，如上訴人願為連帶保證
    人，應於借款時即提出印鑑證明。
  (六)上訴人曾將印章交付債務人洪鄒枝對之夫即前屏東縣鹽埔鄉農會總幹事洪聰贊處
    理私事，但絕無為任何人之連帶保證人之意。
乙、被上訴人方面：
一、聲明：駁回上訴。
二、陳述：除與第一審判決記載相同，予以引用外，補稱：
  (一)保證契約為諾成契約，除另有約定外，對保非契約成立之要件，且保證契約之簽
    名得以蓋章代之，其效力與簽名同。
  (二)印鑑證明雖屬借款之後補正，但借據上甲○○為連帶保證人之印文與印鑑證明上
    之印文相同，不能免除其保證責任。
  (三)保證契約內之印文上訴人不否認其真正，則其印章是否為他人盜蓋，應由上訴人
    舉證證明。
三、證據：援用第一審之證據。
      理      由
一、被上訴人之法定代理人由乙○○變更為吳永村，被上訴人法定代理人吳永村因而
    聲明承受訴訟，核無不合。
二、被上訴人起訴主張：債務人洪鄒枝對於七十三年九月七日邀請上訴人為連帶保證
    人向屏東縣鹽埔鄉農會借款新台幣（下同）一百五十萬元，借款期限為五年，約
    定利息為年息百分之一０．七五，按月分期攤還，言明如未按期繳納本息，即視
    為全部到期，並應給付逾期六個月以內者，按約定利率百分之十，逾期超過六個
    月以上者，按約定利率百分之二十之違約金。詎債務人洪鄒枝對自七十五年二月
    二十日起即未繳納本息，經被上訴人以法院准許拍賣抵押物之執行名義向原審民
    事執行處聲請強制執行，結果尚欠本金八十四萬七千四百八十二元及違約金二十
    三萬七千零八元未獲清償等情，求為命洪鄒枝對與上訴人連帶給付上訴人一百零
    八萬四千四百九十元及其中八十四萬七千四百八十二元自八十三年十二月二十三
    日起至清償日止，按年息百分之十點七五計算之利息，自八十四年一月二十三日
    起至清償日止，逾期六個月以內部分，按上開利率百分之十，逾期超過六個月以
    上部分，按上開利率百分之二十計算之違約金之判決（關於債務人洪鄒枝對部分
    ，經原審判決被上訴人勝訴後，未據上訴而告確定）。上訴人則以：伊曾於七十
    三年間向鹽埔鄉農會借款，因與該農會前總幹事洪聰贊係多年好友，而將印鑑證
    明等文件交洪聰贊持有，俾代為處理借款事宜，惟對於洪鄒枝對本件借款不知情
    ，亦未同意為連帶保證人等語，資為抗辯。
三、按數人負同一債務，明示對於債權人各負全部給付之責任者，為連帶債務，連帶
    債務之債權人，得對於債務人中之一人，或數人，或其全體，同時或先後請求全
    部或一部之給付，連帶債務未全部履行前，全體債務人仍負連帶責任。又連帶保
    證人即屬民法第二百七十三條所稱之連帶保證人，債權人自得直接對之為返還借
    款之請求，此觀民法第二百七十二條第一項、第二百七十三條之規定及最高法院
    五十五年十二月二十日五十五年度第七次民、刑庭總會會議決議文即明。查債務
    人洪鄒枝對於七十三年九月七日出具之放款借據載明借款金額為一百五十萬元，
    連帶承還保證人為甲○○，並蓋有甲○○之印文，核與甲○○印鑑證明書上甲○
    ○之印文完全吻合，有放款借款及印鑑證明書附原審卷可稽，而上訴人於原審言
    詞辯論時陳稱：「借款上之印章確係印鑑證明我的印章，七十三年間因我在農會
    也有借款，又因我與洪聰贊係多年好友，那陣子我將印鑑放在洪聰贊處，請求幫
    忙處理借款事宜：：」，而證人即前農會信用部主任吳金海於原審證稱：「：：
    當時農會放款業務，只須借款人提出連帶保證人之印鑑證明，可不必對保」，「
    信用貸款部分一定要對保，但抵押貸款只要有印鑑證明，保證人可不必本人前往
    對保，本件應係抵押借款」等語，足見上訴人確為債務人洪鄒枝對之連帶保證人
    ，則被上訴人向上訴人訴請償還洪鄒枝對之債務，並無不合。
四、上訴人辯稱：借款人洪鄒枝對借款時，並未徵詢上訴人是否願意為連帶保證人，
    亦未向上訴人對保，而洪鄒枝對係在七十三年九月七日借款，印鑑證明於七十
    四年一月十九日請領，事後補正印鑑證明，足證洪鄒枝對借款時，並無上訴人之
    印鑑證明，借據上之簽名，尤非上訴人自簽，從而即不得認定上訴人為洪鄒枝對
    之連帶保證人云云。惟上訴人既自認借款上連帶保證人甲○○之印文為真正，則
    簽名是否為上訴人本人所自簽，已非所問，又洪鄒枝對若未徵詢上訴人是否願為
    連帶保證人，則何以上訴人不否認真正之借據上有上訴人之印文﹖至於對保與否
    乃一般銀行為求慎重，習慣上所為之行為，如上訴人果為連帶保證人，則是否對
    保在法律上並不生任何效果，對保只不過確認連帶保證人方法之一而已，縱令未
    為對保，如連帶保證人果真在保證書上簽名或蓋章，仍生連帶保證之效力，初不
    因有無對保而有異。再者，印鑑證明於事後補正，亦不過強調保證人確有保證之
    事實而已，尚不得以事後補正，即謂連帶保證不生效力。苟上訴人認為其印鑑章
    為人所盜蓋，則上訴人亦應舉證以實其說，乃上訴人迄未舉證，其辯稱即屬無從
    採信。
五、從而被上訴人本於消費借貸及連帶債務之法律關係，訴請上訴人清償債務人洪鄒
    枝對積欠之債務本息及違約金，於法即無不合，應予准許，原審因而為上訴人敗
    訴之判決，並無違誤，上訴意旨，任意指摘原判決不當，聲明求予廢棄改判，非
    有理由。
六、結論：本件上訴為無理由，依民事訴訟法第四百四十九條第一項、第七十八條，
    判決如主文。
中      華      民      國    八十九    年      六      月      三十    日
                                      臺灣高等法院高雄分院民事第一庭
~B1審判長法官  黃金石
~B2法      官  吳登輝
~B3法      官  周慶光
右為正本係照原本作成。
如對本判決上訴，須於判決送達後二十日內向本院提出上訴狀，其未表明上訴理由者
，應於上訴後二十日內向本院提出上訴理由書。
中      華      民      國    八十九    年      七      月      三      日
~B法院書記官  張寶花
                                                                        Ｄ


司法院資訊處製作；財團法人民間司法改革基金會備份。
